臺灣高等法院高雄分院民事判決　　　　　　　　　九十二年度上易字第三四一號
　　　上　訴　人　　毅順交通有限公司
　　　兼法定代理人　甲○○
　　　被上訴人　　　丁○
　　　被上訴人　　　丙○○
　　　共　　　同
　　　訴訟代理人　　乙○○　　.
右當事人間請求損害賠償事件，上訴人對於民國九十二年十月二十二日臺灣高雄地方
法院九十二年度重訴字第二五號第一審判決提起上訴，本院於九十三年二月十一日言
詞辯論終結，判決如下：
    主    文
原判決關於命上訴人連帶給付丁○超過貳拾柒萬伍仟元本息；連帶給付丙○○超過拾
伍萬伍仟元本息，暨命毅順公司給付自九十一年七月二十日起至九十二年四月四日止
，按週年利率百分之五計算利息，並該部分假執行宣告之裁判均廢棄。
右開廢棄部分，被上訴人在第一審之訴及其假執行之聲請均駁回。
其餘上訴駁回。
第一（除已確定部分外）、二審訴訟費用由上訴人連帶負擔二分之一，餘由被上訴人
負擔。
    事實及理由
一、被上訴人起訴主張：甲○○於民國九十一年三月一日中午十二時四十分許，駕駛
    自用小客車沿高雄縣大寮鄉○○路速限四十公里路段向東行駛，欲往大發工業區
    接洽業務，途經該路與過溪路交岔路口時，以時速八十公里以上超速通過，適被
    上訴人之子張天河騎乘機車，後載友人洪秋進，沿光華路向西駛至，欲左轉過溪
    路而暫停中央安全島待轉時，遭甲○○汽車碰撞，致張天河人、車倒地，經送醫
    急救後不治死亡；甲○○為毅順交通有限公司（下稱毅順公司）之負責人，於執
    行職務過程中違法致張天河死亡，應與毅順公司連帶負賠償責任。被上訴人丁○
    、丙○○為張天河之父母，爰依民法第一百九十二條第一、二項、第一百九十四
    條侵權行為之規定，請求上訴人連帶賠償丁○所支出殯葬費新台幣（下同）五十
    萬元，連帶賠償丁○、丙○○扶養費各二十五萬元、三十五萬元，及連帶賠償丁
    ○、丙○○各二百五十萬元之非財產上損害，計請求上訴人連帶給付丁○三百二
    十五萬元、連帶給付丙○○二百八十五萬元，暨法定遲延利息等語。原審判決上
    訴人應連帶給付丁○六十萬元；連帶給付丙○○四十四萬元，暨均自九十一年七
    月二十日起算遲延利息，並為附條件准、免為假執行之宣告，駁回被上訴人其餘
    之訴。被上訴人於本院聲明駁回上訴。
二、上訴人則以：伊就本件車禍之發生固有過失，然過失程度沒有到百分之四十，且
    被上訴人請求之精神慰撫金過高等語置辯。而聲明廢棄原判決不利部分；右廢棄
    部分，被上訴人在第一審之訴及假執行之聲請駁回。
三、兩造對於甲○○於上開時、地因執行毅順公司業務駕車與張天河所騎乘之機車發
    生碰撞，造成張天河死亡，及丁○因而支出殯葬費用五十萬元，丁○得請求之扶
    養費為二十五萬元，丙○○得請求之扶養費為三十五萬元，丁○及丙○○已受領
    強制汽車責任保險金一百四十萬元等情並不爭執，堪認為真實。兩造所爭執者為
    ，甲○○就本件事故之可歸責程度為何，及被上訴人所請求之精神慰撫金是否過
    高，茲分述如下。
四、經查，案發地為速限六十公里路段，案發時該路口交通號誌故障，甲○○以時速
    六十公里通過，為甲○○於刑事案中自承（警卷九十一年三月一日警訊筆錄第二
    頁、刑事卷九十一年七月三十日審判筆錄），及警員劉國明到庭陳明當地速限為
    六十公里（偵查卷九十一年四月十五日偵查筆錄）。而張天河於事故發生後，經
    就醫之小港醫院檢驗結果，其血液酒精濃度達282.84mg/L（經換算呼氣酒精濃度
    為1.41mg/L），有緊急生化藥物檢驗單可憑（附於警卷），按之呼氣中酒精濃度
    如達0.55mg/L時，其肇事率為一般人之十倍，張天河之呼氣酒精濃度達1.41mg/L
    ，已足以影響其判斷力及肢體協調能力，於駕駛汽車時自不能安全駕駛。參以張
    天河後載之洪秋進於警訊時稱：事故發生時，機車沿光華路向西行駛，至過溪路
    丁字路口左轉往過溪村，車頭剛轉出中間安全島少許就發生車禍（警卷九十一年
    三月九日筆錄），及事故現場圖顯示，事故發生時甲○○係在光華路內側車道向
    東行駛，張天河機車於碰撞後，倒地位置在甲○○行車方向距路口中心線九．五
    公尺處，甲○○自小客車停在外側車道距路口中心線０．八公尺處，則甲○○自
    小客車於碰撞後，車停位置距肇事地點甚近，車速不至如被上訴人所稱達八十公
    里，復未留有煞車痕供比對車速，應以甲○○自承之六十公里為可採，而張天河
    機車果於碰撞前處於停止狀態，碰撞後當在原地打轉，不至因車輛仍在行進中而
    滑行至九．五公尺遠處。是足認本件車禍之發生，係因甲○○疏未注意減速慢行
    及前方車輛動態，以時速六十公里貿然通過該號誌故障之路口，而張天河則於酒
    後已不能安全駕駛時，仍駕駛機車，復未注意左轉車輛讓直行車先行，致肇事故
    ，二人就車禍之發生，均有過失。又張天河因本件車禍受有頭部外傷、顱內出血
    死亡，有相驗屍體證明書可稽，則顱內出血為張天河致死直接原因，而張天河於
    事故發生時，並未佩戴案全帽，此據證人鄭國明、鄭榮周警員於偵查中證稱：事
    故現場均未發現有安全帽掉落（偵查卷九十一年四月十九日、五月八日筆錄）明
    確，故而，張天河騎乘機車未戴安全帽，對於所致死亡之結果，亦有可歸責原因
    。本院審酌上情，認上訴人就本件危害之發生，應負百分之三十之過失責任，張
    天河應負百分之七十之過失責任。
五、按汽車、機車或其他非依軌道行駛之動力車輛，在使用中加損害於他人者，駕駛
    人應賠償因此所生之損害；不法侵害他人致死者，對於支出殯葬費之人，應負損
    害賠償責任；被害人對於第三人負有法定扶養義務者，加害人對於該第三人亦應
    負損害賠償責任；不法侵害他人致死者，被害人之父、母，雖非財產上之損害，
    亦得請求賠償相當之金額，分別為民法第一百九十一條之二前段、第一百九十二
    條第一、二項、第一百九十四條所明定。又公司法第二十三條規定，公司負責人
    對於公司業務之執行，如有違反法令致他人受損害時，對他人應與公司負連帶賠
    償之責。甲○○為毅順公司負責人，其駕駛車輛外出招攬業務時，因疏未注意於
    通過號誌故障之交岔路口時減速慢行，並注意車前狀況，作隨時停車之準備，而
    與張天河所騎機車碰撞，致張天河死亡，應負侵權行為損害賠償責任。是被上訴
    人本於侵權行為之規定，請求上訴人連帶賠償其損害，洵屬有據，應予准許。茲
    就被上訴人請求賠償之項目及金額審酌如下：
　(一)殯葬費部分：丁○共計支付殯葬費五十萬元，為上訴人所不爭執，自得向上訴人
　　請求賠償。
　(二)扶養費部分：丁○為被害人張天河父親，請求上訴人賠償扶養費二十五萬，及丙
    ○○為張天河母親，請求上訴人賠償扶養費三十五萬元，均為上訴人所不爭執，
    其此部分之請求，為有理由。
　(三)非財產上損害部分：查丁○、丙○○為張天河之父、母，丁○、丙○○老年喪子
    ，精神上自受有極大痛苦。而甲○○名下有土地四筆、房屋一棟、車輛一部及投
    資款一千萬元，毅順公司之資本額則高達二千五百萬元，有財政部高雄市國稅局
    小港稽徵所九十二年四月一日財高國稅港綜所字第○九二○○○四三四四號函所
    附歸戶財產查詢清單及公司基本資料查詢單附卷可稽，本院審酌上情及兩造之身
    分、地位、經濟能力等情，認被上訴人請求非財產上之損害賠償各二百五十萬元
    ，尚屬允當。
    綜上，丁○所得請求之金額為三百二十五萬元（計算式：500000＋250000＋
　　0000000＝0000000），丙○○所得請求之金額為二百八十五萬元（計算式：
　　350000＋0000000＝0000000）。
六、按損害之發生或擴大，被害人與有過失者，法院得減輕賠償金額，或免除之，民
    法第二百十七條第一項定有明文。本件危害之發生，甲○○、張天河各應負擔百
    分之三十及百分之七十過失責任，已如前述，則被上訴人請求之賠償金額，經本
    院酌減上訴人賠償額百分之七十，應賠償丁○九十七萬五千元，及賠償丙○○八
    十五萬五千元。次按，保險人依強制汽車責任保險法規定給付之保險金，視為加
    害人或被保險人損害賠償金額之一部分；加害人或被保險人受賠償請求時，得扣
    除之，強制汽車責任保險法第三十條定有明文。經查張天河發生車禍死亡後，被
    上訴人已受領一百四十萬元之保險金，則依上開規定，應自被上訴人二人所請求
    之損害賠償金額中扣除一百四十萬元保險金。從而，被上訴人二人扣除各自已受
    領之保險金七十萬元後（計算式：0000000÷2=700000），上訴人應連帶給付丁
    ○之金額為二十七萬五千元（計算式：000000－000000＝275000）；連帶給付丙
    ○○之金額為十五萬五千元（計算式：000000－000000＝155000）。
七、綜上所述，被上訴人本於侵權行為之法律關係，請求上訴人連帶給付丁○二十七
    萬五千元；連帶給付丙○○十五萬五千元，及甲○○自九十一年七月二十日起訴
    狀繕本送達翌日起；毅順公司自九十二年四月五日追加起訴狀繕本送達翌日起，
    均至清償日止，按週年利率百分之五計算之法定遲延利息，為有理由，應予准許
    ；逾此所為請求，為無理由，及該部分假執行之聲請失所附麗，均應予以駁回。
    原審就超過上開應准許部分，為上訴人敗訴之判決，並為假執行之宣告，自有未
    洽。上訴意旨就此部分指摘原判決不當，求予廢棄改判，為有理由。至於上開應
    准許部分，原審判命上訴人給付，並為假執行之宣告，核無違誤，上訴意旨，就
    此部分，仍執陳詞，指摘原判決不當，求予廢棄，為無理由，應駁回其上訴。
據上論結，本件上訴為一部有理由，一部無理由，依民事訴訟法第四百五十條、第四
百四十九條第一項、第七十九條、第八十五條第二項，判決如主文。
中　　　華　　　民　　　國　　九十三　　年　　　二　　　月　　 二十五　 日
                                                民事第六庭
~B1審判長法　官　許明進
~B2　　　法　官　魏式璧
~B3      法　官　謝肅珍
正本係照原本作成。
不得上訴。
中　　　華　　　民　　　國　　九十三　　年　　　二　　　月　　 二十七　 日
~B法院書記官　邱麗莉
